臺灣高等法院民事判決
110年度上字第50號
上  訴  人  黃耀慶  
被 上訴 人  魏晉昇  

上列當事人間請求侵權行為損害賠償事件，上訴人對於中華民國
109年11月6日臺灣臺北地方法院109年度訴字第3717號第一審判
決提起上訴，本院於民國110年4月6日言詞辯論終結，判決如下
：
    主      文
上訴駁回。
第二審訴訟費用由上訴人負擔。
    事實及理由
一、被上訴人主張：兩造均加入Line通訊軟體「1979年崇倫國中
    三年二班」群組（下稱系爭群組），為系爭群組成員。詎上
    訴人接續於附表所示時間，使用暱稱「甲○○」之軟體帳號，
    發表如附表所示詆毀伊之言詞（下合稱系爭言詞）至系爭群
    組，足以貶損伊人格及社會評價，致伊名譽權受有損害，應
    賠償伊新台幣（下同）3萬元之精神慰撫金，並在系爭群組
    張貼如附件所示之道歉聲明等情。爰依民法第184條第1項前
    段、第195條第1項規定，求為命上訴人給付伊3萬元，及自
    民國109年7月26日起至清償日止，按週年利率5％計算之利息
    ；並於系爭群組中張貼如附件所示之道歉內容1個月之判決
    （被上訴人逾此範圍之請求，非本院審理範圍）。
二、上訴人則以：被上訴人於108年8月3日在系爭群組發言挑釁
    ，侮辱伊「龜縮」、「炫富是低能」之言詞，伊始於系爭群
    組發表系爭言詞，伊人格權亦受有相當損害，得依侵權行為
    法律關係，請求被上訴人賠償10萬元，並以之為抵銷等語，
    資為抗辯。
三、原審就上開部分為上訴人敗訴之判決，上訴人不服，提起上
    訴，聲明：㈠原判決不利於上訴人部分廢棄。㈡被上訴人在第
    一審之訴駁回。被上訴人答辯聲明：上訴駁回。
四、下列事項為兩造所不爭執，應可信為真實（本院卷第56頁）
    ：
　㈠兩造均加入Line通訊軟體「1979年崇倫國中三年二班」群組
    ，為系爭群組成員。　
　㈡上訴人於如附表所示時間在系爭群組發表系爭言詞。
　㈢被上訴人曾於108年8月3日在系爭群組發表「龜縮」、「炫富
    是低能」之言詞。　　
五、兩造之爭點如下：
  ㈠上訴人於附表所示時間發表系爭言詞，是否對被上訴人構成
    侵權行為？被上訴人有無與有過失？
  ㈡若為肯定，被上訴人得請求上訴人賠償精神慰撫金為若干？
    及回復名譽之適當處分為何？
六、茲就兩造之爭點，說明本院之判斷如下：
　㈠上訴人之行為已對被上訴人構成侵害上訴人名譽權：
　⒈按不法侵害他人之身體、健康、名譽或自由，被害人雖非財
    產上之損害，亦得請求賠償相當之金額，民法第195條第1項
    前段規定甚明。又名譽為人格之社會評價，名譽有無受侵害
    ，應以社會上對其評價是否貶損為斷，苟其行為足以使他人
    在社會上之評價受到貶損，即可構成侵權行為（最高法院90
    年台上字第646號判例意旨參照）。
　⒉被上訴人主張上訴人於系爭群組發表系爭言詞，已侵害伊名
    譽權等語。查：上訴人對於其在系爭群組發表系爭言詞係回
    應被上訴人先前在系爭群組發表「龜縮」、「炫富是低能」
    之言詞等節並不否認（見原審卷第98、99頁），自有藉系爭
    言詞指摘被上訴人之意。衡其使用之用語「不與狗鬥」、「
    …下三濫」、「超噁爛…也不撒泡尿照鏡子…狗奴才」、「黑
    道的狗…狗仗人勢、亂咬人…狗吃屎」、「俗辣」、「混名擺
    咖」、「不理瘋狗」、「無恥瘋狗」、「忝不知恥」、「卑
    鄙小狗」等詞，均具有輕蔑、貶損、羞辱他人人格之涵義，
    為社會上具理性之人均不願接受此等用語之評價，在客觀上
    足以貶仰該人之社會評價及尊嚴，依前揭說明，自屬故意侵
    害他人之名譽。　
　⒊上訴人雖抗辯係被上訴人先以伊「龜縮」、「炫富是低能」
    言詞辱罵、挑釁而起，被上訴人就損害之發生，亦與有過失
    ，並得對被上訴人請求損害賠償，而為抵銷云云。惟本件被
    上訴人發表上開言詞，難認上訴人何需以「狗」、「下三濫
    」、「俗辣」、「忝不知恥」等詞為回應之必要，與自衛、
    自辯或保護合法利益無涉。況上訴人係對被上訴人為故意侵
    權行為，與被上訴人有無另對上訴人構成侵權行為，為不同
    之侵權行為，核與雙方行為為損害之共同原因有別，並無民
    法第217條過失相抵原則之適用（最高法院68年台上字第967
    號判例意旨參照）。且依民法第339條規定，因故意侵權行
    為而負擔之債，其債務人不得主張抵銷，是上訴人前揭所辯
    ，均無可採。
　㈡被上訴人得請求上訴人賠償精神慰撫金為若干及回復名譽之
    適當處分部分：
　⒈按以不法侵害他人之人格權，被害人受有非財產上之損害，
    請求加害人賠償相當金額之慰撫金時，法院對於慰撫金之量
    定，應斟酌實際加害情形、所造成之影響、被害人痛苦之程
    度、兩造之身分地位、經濟情形及其他各種狀況，以核定相
    當之數額（最高法院47年台上字第1221號、51年台上字第22
    3號判例參照）。本件上訴人於系爭群組中發表系爭言詞，
    足以損害被上訴人之名譽，精神上受有痛苦，被上訴人依民
    法第195條第1項規定，請求上訴人賠償非財產上之損害，洵
    屬有據。查被上訴人曾任職於百貨公司，106年、107年所得
    （含利息、股利所得及執行業務所得）依序為9267元、260
    元、1萬609元，名下有田賦、投資數筆，財產總額105萬100
    元；上訴人大學畢業，106、107、108年所得（含利息及股
    利所得）依序為3萬9361元、3萬9482元、1萬5520元，名下
    有房地、汽車，投資數筆，財產總額1129萬9237元，分別為
    兩造陳明在卷（見附民卷第7頁、原審卷第99頁、本院卷第5
    7、58頁），並有稅務電子閘門資料可參（見外放兩造財產
    資料卷），本院審酌上情，並考量上訴人在以同學成員之系
    爭群組發表系爭言詞，對被上訴人名譽所造成損害之程度等
    一切情狀，認為原審酌定上訴人應給付被上訴人慰撫金3萬
    元為適當。被上訴人此部分請求之金額，屬無確定期限之金
    錢給付，且未約定利率，依民法第203條、第229條第2項、
    第233條第1項規定，經被上訴人以起訴狀繕本於109年5月11
    日送達為催告時起（見附民卷第25頁），上訴人即應負遲延
    責任。被上訴人僅請求加計自109年7月26日起至清償日止，
    按法定週年利率5％計算之遲延利息，尚無不合，應予准許。
　⒉按名譽被侵害者，得請求回復名譽之適當處分，民法第195條
    第1項後段亦有明文規定。所謂回復名譽之適當處分，指該
    處分在客觀上足以回復被害人之名譽且屬必要者而言；並應
    就侵權行為之態樣為斟酌，以符合加害行為與侵害結果間之
    等價衡平性，不宜僅從其中一方為考量，以免回復之處分過
    當或不足，致失其價值取捨之公平，此從大法官會議釋字第
    656號解釋就命登報道歉是否有侵害不表意之言論自由所為
    之論釋意旨可參。本院審酌上訴人在系爭群組發表系爭言詞
    ，使被上訴人在同學群體間名譽受有相當程度之損害，僅命
    上訴人賠償被上訴人精神上之慰撫金，尚未能回復被上訴人
    之名譽。茲斟酌上訴人侵害被上訴人名譽之方式、情節、兩
    造之身分、經濟狀況等情形，認原審命由上訴人在系爭群組
    張貼如附件所示之道歉內容為期1個月，既未涉上訴人自我
    羞辱等損及人性尊嚴之情事，亦無逾越必要之程度，足以回
    復被上訴人名譽之適當處分，被上訴人復就此表示無意見（
    見本院卷第54、58頁），亦屬適當。   
七、綜上所述，被上訴人依侵權行為法則，請求上訴人給付3萬
    元本息，並在系爭群組張貼如附件所示之道歉內容，為期1
    個月，均為有理由，應予准許。原審就此部分為上訴人敗訴
    之判決，並就命金錢給付部分依職權及聲請分別為准、免假
    執行之宣告，均無不合。上訴論旨指摘原判決此部分不當，
    求予廢棄改判，為無理由，應駁回上訴。並依民事訴訟法第
    78條規定，為訴訟費用負擔之判決。
八、本件事證已臻明確，兩造其餘之攻擊或防禦方法及所用之證
    據，經本院斟酌後，認為均不足以影響本判決之結果，爰不
    逐一論列，附此敘明。
九、據上論結，本件上訴為無理由，爰判決如主文。
中　　華　　民　　國　　110 　年　　4 　　月　　27　　日
                 民事第二十四庭
                       審判長法  官  胡宏文
                             法  官  朱慧真
                             法  官  陳筱蓉
正本係照原本作成。
如不服本判決，應於收受送達後20日內向本院提出上訴書狀，其
未表明上訴理由者，應於提出上訴後20日內向本院補提理由書狀
（均須按他造當事人之人數附繕本）上訴時應提出委任律師或具
有律師資格之人之委任狀；委任有律師資格者，另應附具律師資
格證書及釋明委任人與受任人有民事訴訟法第466 條之1第1項但
書或第2項所定關係之釋明文書影本。如委任律師提起上訴者，
應一併繳納上訴審裁判費。
中　　華　　民　　國　　110 　年　　4 　　月　　27　　日
　　　　　　   　　　　　　　書記官  陳珮茹 

　　　　　　　　　　　　　　
　　　　　　　　　　　　　　
　　　　　　　　　　　　　　

　　　　　　　　　　　　　　
　　　　　　　　　　　　　　　　　　　　　　　　　　　　
　　　　　　　　　　　　　　
附表：
編號     時  間            內 容 1 108年8月3日晚間9時34分 不與狗鬥 2 108年8月4日上午10時29分 有兒女的同學請小心 裝B的下三濫 有個小模叫"萱萱"跟我朋友鐘錶公司老板 說有個卑鄙無恥下流不要臉的狗東西 自稱百貨公司總經理之下全都牠在管 超噁爛 多大年紀 也不撒泡尿照鏡子 要求要跟她在一起 我同學又說那狗奴才 不知身份 人家小模喜歡大老闆林大哥 攀親引戚 說牠忠孝國小畢業 猥猥褻褻  想巴結逢迎 超沒品 懶得理牠   3 108年8月4日上午10時32分 敬告同學 不要跟黑道的狗 有牽連 免得狗仗人勢  亂咬人 漁肉鄉民（黑道吃飯 狗吃屎）萬一惹上了   快報警 請捕狗大隊抓起來 安樂死 4 108年8月4日上午10時36分 敬告同學 不要跟黑道的狗 有牽連 免得狗仗人勢  亂咬人 漁肉鄉民（黑道吃飯 狗吃屎）萬一惹上了   快報警 請捕狗大隊抓起來 安樂死 5 108年8月4日中午12時49分 俗辣  不是混黑道  搞到要告官 6 108年8月5日上午8時8分 不知豎仔痞子 搖搖擺擺 招搖過市 混名擺咖 壞事做太多憂憤死了沒 7 108年8月5日上午9時25分 同學們 大家不要姑息養奸 看看8/3訊息 俗辣黑道  怎麼欺負善良 不理瘋狗 還找黑道  稱腰 事後還哭哭 照警察倒打一耙 無恥到極點   所以不是適可而止的問題 好人示弱 地痞流氓 反而得寸進尺 欺負善良 像中共欺負台灣樣 8 108年8月5日上午9時31分 你不惹瘋狗 瘋狗還是會亂咬人 所以大家9/8出去玩 遠離瘋狗 免得惹禍上身 校長小心 妳沒買名牌皮包 無恥瘋狗 暗地借機找你家麻煩 9 108年8月5日上午9時43分 敬重的許同學回答你的問題 我們成立群組 不忘老師教誨 回饋社會 不是給忝不知恥 心理自卑 吹牛自大的東西 搭舞台扮小丑 如齊人驕其妻妾 實際行為不端被公司開除 10 108年8月5日上午9時49分 從來不怕惡勢力 班上只有我敢和放牛班 對幹 到老也一樣 不像卑鄙小狗 心理黑暗猥褻 打人喊救人只敢放冷箭 暗箭傷人 

附件：
本人甲○○於108年8月3日至同年月5日在本群組所發表對乙○○的誹謗及侮辱等言論，本人甲○○向乙○○道歉。